【裁判字號】    97,交聲,2317
【裁判日期】    971022
【裁判案由】    交管條例聲異
【裁判全文】
臺灣板橋地方法院交通事件裁定        97年度交聲字第2300號
                                    97年度交聲字第2317號
原處分機關  交通部公路總局臺北區監理所蘆洲監理站
異  議  人
即受處分人  乙○○
上列異議人因違反道路交通管理處罰條例案件，對於交通部公路
總局臺北區監理所蘆洲監理站於民國97年8 月22日以北監蘆字第
裁46-C00000000號、北監蘆字第裁46-C00000000號所為之裁決處
分（原舉發案號：北縣警交字第C00000000 號、第C00000000 號
），聲明異議，本院裁定如下：
    主  文
異議均駁回。
    理  由
一、原處分意旨略以：異議人即受處分人乙○○於民國97年6 月
    17日17時34分許，騎乘車號M9J-577 號重型機車，行經臺北
    縣三重市○○路與中華路有燈光號誌管制之交岔路口，由中
    山路闖紅燈左轉進入中華路往三民街方向，經警攔檢拒絕停
    車接受稽查而逃逸之違規行為，經臺北縣政府警察局交通警
    察隊三重分隊員警掣單逕行舉發，爰依道路交通管理處罰條
    例第53條第1 項、第63條第1 項第3 款之規定，裁處罰鍰新
    臺幣（下同）1,800 元並記違規點數3 點、同條例第60條第
    1 項、第63條第1 項第1 款規定，裁處罰鍰3,000 元，並記
    違規點數1 點等語。
二、異議意旨略以：異議人乙○○於97年6 月17日17時34分許，
    騎乘車號M9J-577 號重型機車，由臺北縣三重市○○路往中
    華路方向行駛，由於該路口車流量之大，致使無法強行闖越
    紅燈而危及自身與他人之生命安全，該員警採證相片提供之
    畫面無法證明有違規，且當下並無耳聞目視到員警以警笛、
    手勢示意停車受檢，如發現員警以警笛、手勢示意停車受檢
    ，定會停車以配合員警作業，故異議人絕無拒絕取締一事，
    此事件過程皆不合乎常理，為此聲明異議，請求撤銷原處分
    云云。
三、按汽車駕駛人，行經有燈光號誌管制之交岔路口闖紅燈者，
    處1 千8 百元以上5 千4 百元以下罰鍰，道路交通管理處罰
    條例第53條第1 項定有明文；再汽車駕駛人駕駛汽車有違反
    道路交通管理處罰條例之行為，經交通勤務警察制止時，不
    聽制止或拒絕停車接受稽查而逃逸者，處3 千元以上6 千元
    以下罰鍰，同條例第60條第1 項亦有明定；另汽車駕駛人駕
    駛汽車違反道路交通管理處罰條例第53條、第60條第1 項規
    定者，除應依該條所規定之罰鍰處罰外，並應分別記違規點
    數3 點及1 點，道路交通管理處罰條例第63條第1 項第3 款
    、第1 款分別規定甚明。
四、經查：
  (一)本件異議人於97年6 月17日17時34分許，騎乘車號M9J-577
    號重型機車，行經臺北縣三重市○○路與中華路有燈光號誌
    管制之交岔路口，由中山路闖紅燈左轉進入中華路往三民街
    方向，經警攔檢拒絕停車接受稽查而逃逸之違規行為，經警
    掣單逕行舉發，嗣異議人提出申訴，經原舉發機關即臺北縣
    政府警察局三重分局回函稱：「本案據執勤員警陳述，97年
    6 月17日17時至19時執行勤務，於17時34分見車號M9J-577
    號機車騎士，由三重市○○路往中華路方向行駛，當時中山
    路與中華路口交通號誌為紅燈，該車不待綠燈強行闖越，為
    警發現以警笛、手勢示意停車受檢，該車並不理會且由中華
    路往三民街方向逃逸，執勤員警遂拍照依車號、車種、顏色
    核對電腦車籍資料無誤後，始掣開違規單，舉發人員依道路
    交通管理處罰條例第53條第1 項及第60條第1 項逕行舉發並
    無不當」等語，仍認本件違規屬實，而由交通部公路總局臺
    北區監理所蘆洲監理站於97年8 月22日分別以北監蘆字第裁
    46-C00000000號所為之裁決書裁處罰鍰1,800 元，並記違規
    點數3 點、北監蘆字第裁第46-C00000000號裁決書裁處罰鍰
    3,000 元，並記違規點數1 點等情，有臺北縣政府警察局97
    年7 月1 日北縣警交字第C00000000 號、第C00000000 號舉
    發違反道路交通管理事件通知單通知聯影本、上開北監蘆字
    第裁46-C00000000號、北監蘆字第裁第46-C00000000號裁決
    書影本、臺北縣政府警察局三重分局97年8 月4 日北縣警重
    交申字第0970037115號書函各1 件附卷可參。
  (二)異議人到庭辯稱：「我當時沒有看到任何警員，那個時間我
    確實有騎機車經過該路段，當時我是要左轉，我在等對向的
    號誌，可能我轉過去的那剎那變成紅燈，而我一開始在轉的
    時候，是綠燈」云云（詳本院97年10月17日訊問筆錄）。惟
    證人即舉發異議人之警員甲○○到庭具結證稱：「（問：請
    敘述97年6 月17日下午5 點多查獲一部重機車違規的情形？
    ）當時我人在三重市○○路與中華路口的交通勤務，我的執
    勤時間是17點到19點，於17時34分左右發現一部普通重機車
    由中山路闖紅燈左轉進入中華路，當時我持指揮棒並鳴笛攔
    查該車輛，該車輛男性駕駛人不服稽查取締，拒絕停車，由
    中華路往三民街逃逸，之後我立即拍照取證，本案經返隊查
    察該車為光陽牌藍白色機車，且無失竊紀錄，經沖洗照片後
    ，依規定告發。我看到的車號為M9J-577 號。」、「（問：
    當時你有穿著警察制服嗎？）有。」、「（當時你持指揮棒
    要違規人停車的動作是否明顯？）相當明顯。」、「（問：
    你當時的鳴笛是否很大聲？）很大聲。」、「（問：你確定
    上開機車是由中山路左轉中華路，而當時中山路的號誌是紅
    燈嗎？）確定。」、「（問：（提示本院卷內之照片）此照
    片就是你所謂違規機車，違規時的照片嗎？）沒有錯。」、
    「（問：如果一部機車在開始轉的時候是綠燈，轉到一半突
    然變成紅燈，這種情況，你們是否會舉發？）不會，我們舉
    發的情況是確定已經是紅燈了，而車輛在此情況之下還左轉
    ，我們才會舉發，且該處機車應該兩段左轉，不能逕行左轉
    ，此部分罰單沒有記載，因為是從一重處罰。」等語明確（
    見本院97年10月17日訊問筆錄）。審諸前揭證人甲○○員警
    對於異議人有關本案「闖紅燈（由中山路燈左轉進入中華路
    往三民街方向）」、「不服稽查取締（該車男性駕駛人紅燈
    左轉為警攔查不停逃逸）」之違規情形所證乙節，並無不合
    常理或矛盾之處，其所為證詞業已清楚證述上開重型機車是
    如何於上開時地紅燈左轉違規，且在該騎士紅燈左轉違規攔
    停未果時，即拍下上開違規重型機車之車牌號碼，其描述舉
    發過程連續而完整，顯見其記憶深刻。況證人既正執行勤務
    之際，對前方交通號誌及行駛車輛動向，自特別留意；再本
    件員警雖僅拍下上開重型機車車牌號碼之照片，而無該車紅
    燈左轉當時之採證照片可憑，然按交通案件所需之舉證狀態
    多半稍縱即逝，倘要求員警必以錄影或照相為證，實為強人
    所難；且員警執行交通勤務，依法亦未要求必須以錄影或照
    相存證。而員警甲○○於發現上開重型機車之紅燈左轉違規
    情形時，即於最速時間拍下車牌號碼確認，並於本院具結證
    述如上，實應無錯看或誤判之虞；復參以證人即本件舉發警
    員與異議人間並不相識，亦無宿怨嫌隙，當不至甘冒涉犯偽
    證罪之風險，僅為罰鍰處分即蓄意構陷異議人之理。從而，
    亦查無其他任何事證可認證人上開證述有何瑕疵或與事理相
    違而可認與事實不符之處，本院依直接審理所得心證，就證
    人依當時自己親自見聞於本院所為之上開證述，應堪採信。
    是異議人以前開情詞置辯，顯為事後推諉卸責之詞，要無足
    採。本件事證明確，異議人上開違規事實堪以認定，警方對
    其舉發並無不當或違法之處。
五、綜上所述，足見異議人即受處分人所有之上開機車確有於前
    揭時、地駕車行經有燈光號誌管制之交岔路口闖紅燈及不聽
    交通員警之制止拒絕停車接受稽查而逃逸之違規行為。是原
    處分機關據以援引道路交通管理處罰條例第53條第1 項、第
    60條第1 項之規定，分別裁處罰鍰1,800 元、3,000 元，並
    依第63條第1 項第3 款、第1 款之規定，記違規點數3 點、
    1 點，核無違誤，本件異議人之異議為無理由，應予駁回。
據上論斷，應依道路交通案件處理辦法第19條，裁定如主文。
中    華    民    國    97    年    10    月    22    日
                  交通法庭      法  官    許必奇
以上正本證明與原本無異
如不服本裁定應於送達後5 日內向本院提出抗告狀
                                書記官    金和國
中    華    民    國    97    年    10    月    22    日


司法院資訊處製作；財團法人民間司法改革基金會備份。
